# 请教：商业承兑汇票背书转让属于或有事项吗？

提问人：不断进步 luck 时间：2013-06-04 15:41:55
请教：商业承兑汇票背书转让属于或有事项吗？

回答人：chenyiwei
属于或有事项（作为票据流通链条上的一个环节，依照票据法的规定，对后手承担保证付款的连带保证责任）。通常即使可以终止确认标的应收票据的，也应作为或有事项予以披露。

提问人：zengfengxia 时间：2015-03-31 10:40:48
请教陈版，根据解释 5 号第三条，“企业对采用附追索权方式出售的金融资产，或将持有的金融资产背书转让，应当根据《企业会计准则第 23 号——金融资产转移》的规定，确定该金融资产所有权上几乎所有的风险和报酬是否已经转移。企业已将该金融资产所有权上几乎所有的风险和报酬转移给转入方的，应当终止确认该金融资产；保留了金融资产所有权上几乎所有的风险和报酬的，不应当终止确认该金融资产；既没有转移也没有保留金融资产所有权上几乎所有的风险和报酬的，应当继续判断企业是否对该资产保留了控制，并根据《企业会计准则第 23 号——金融资产转移》的规定进行会计处理。”商业承兑汇票本质上和应收账款并无区别，商业承兑汇票背书实质上属于企业与客户和供应商之间的三方抹账协议，但一般供应商并未因此承担与应收款相关的风险和报酬，企业仍然承担了与应收款相关的完整的信用风险和对供应商付款的义务，企业能否终止确认应收款和应付款，仅在或有事项披露？ 若不能终止确认，这个事项应当如何作为表外事项披露？在所有权受限资产当中列示应收票据受限情况，表明该笔应收票据已经作为还款担保？

回答人：chenyiwei
如之前所讨论，这个问题可以理解为：（ 1 ）信用风险是保留的，但因为本企业只是该票据背书链条上的一环，被追索到的风险（实际承担的债务人信用风险）很可能被稀释从而降低其影响的重大性。（ 2 ）与票据这一金融资产相关的风险不仅包括信用风险，还包括公允价值变动风险，而该票据上的公允价值变动风险已经随着票据背书转让而被转移给后手，因此如果保留的与该票据相关的信用风险不重大，则背书转让时可以终止确认所转让的票据，只在必要时确认预计负债。

提问人：ying0518 时间：2015-03-31 21:31:24
实务中应收商业承兑汇票面临的主要风险我理解还是信用风险而不是公允价值变动风险，而商业承兑汇票背书一般不会转移信用风险，不终止确认应当是符合准则要求的，不终止确认的话，楼上的做法可以接受吗？此外陈版提及的公允价值风险应该怎么理解，类似于固定利率的金融工具吗？一般企业以摊余成本计量应收款，公允价值变动风险对企业而言有什么意义？

回答人：chenyiwei
虽然不能完全转移信用风险，但承担信用风险的程度可以降低（毕竟是整个票据流通链条上的各个环节分担）。公允价值变动风险因为已经用该票据结算了固定金额的债务，所以其变现金额就不再受市场利率等因素影响。

提问人：zengfengxia 时间：2015-04-01 15:06:58
谢谢陈版， 1 、实务中商业承兑汇票的背书因为承兑方不是银行，能联系背书的情况是不是不会出现，信用风险被分担的情况很小，此外，按照解释 5 的意思，信用评级不高的银行承兑汇票贴现都可能不会终止确认，原因是企业仍然承担了绝大多数风险，仅仅因商业承兑票连续背书就能终止确认？ 2 、市场风险的披露中包括了利率风险，利率风险包括公允价值风险和现金流量风险，现金流量风险好理解，以浮动利率计息的金融工具都面临现金流量风险，可应该怎样理解公允价值风险？企业除以公允价值计量的金融工具外，其他都已摊余成本计量，其公允价值的变化对报表没有影响（如楼上所述），为何要披露？比如说短期借款多以固定利率计息，即使其面临公允价值变动的风险，企业也不计量。 3 、固定利率计息的金融工具面临的公允价值风险主要有什么情况？

回答人：chenyiwei
1 、与该票据总体相关的风险未降低，但由于背书链条的环节较多，可在一定程度上分散本企业的风险。 2 、虽然对报表没有影响，但金融工具的公允价值信息可能为报表使用者提供所需的补充信息。